臺灣桃園地方法院刑事判決　　　　　　　　　　　　　　九十三年度訴字第九七號
　　公　訴　人　臺灣桃園地方法院檢察署檢察官
　　被　　　告　庚○○
　　　　　　　　辛○○
　　　　　　　　甲○○
右列被告因違反廢棄物清理法案件，經檢察官提起公訴（九十二年度偵字第四五八四
號），本院判決如左︰
    主  文
庚○○共同未依從事廢棄物清除、處理業務者，應向直轄市、縣（市）主管機關或中
央主管機關委託之機關申請核發公民營廢棄物清除、處理機構許可文件後，始得受託
清除、處理廢物之規定領有廢棄物清除、處理許可文件，從事廢棄物處理，處有期徒
刑壹年捌月。
辛○○共同未依從事廢棄物清除、處理業務者，應向直轄市、縣（市）主管機關或中
央主管機關委託之機關申請核發公民營廢棄物清除、處理機構許可文件後，始得受託
清除、處理廢物之規定領有廢棄物清除、處理許可文件，從事廢棄物處理，處有期徒
刑壹年貳月。緩刑伍年。
甲○○共同未依從事廢棄物清除、處理業務者，應向直轄市、縣（市）主管機關或中
央主管機關委託之機關申請核發公民營廢棄物清除、處理機構許可文件後，始得受託
清除、處理廢物之規定領有廢棄物清除、處理許可文件，從事廢棄物處理，處有期徒
刑壹年貳月。緩刑貳年。
    事  實
一、庚○○前於民國八十八年間，因違反廢棄物清理法案件，經本院以八十八年度訴
    字第一三二０號判處有期徒刑一年四月，緩刑四年確定在案，復於八十九年間，
    因違反廢棄物清理法案件，經本院以八十九年度訴字第一七一三號判處有期徒刑
    一年，緩刑三年確定在案；再於八十九年間，因違反廢棄物清理法案件，經本院
    以九十一年度訴緝字第一Ｏ九號判處有期徒刑一年三月，經上訴台灣高等法院，
    經該院以九十二年度上訴字第二四四七號撤銷原判決，判處有期徒刑一年三月，
    又經最高法院於九十三年三月四日，以九十三年度台上字第一一○六號駁回上訴
    確定。上開因違反廢棄物清理法案件，經本院以八十八年度訴字第一三二０號判
    處之有期徒刑一年四月，緩刑四年，因緩刑前更犯上開違反廢棄物清理法案件，
    經最高法院判處上開有期徒刑一年三月確定，遂經本院於九十三年六月十八日，
    以九十三年度撤緩字第四一號裁定撤銷緩刑之宣告。上開有期徒刑，現均仍在執
    行中。詎庚○○仍不知悔改與辛○○基於共同犯意之聯絡，明知未經主管機關許
    可，不得提供土地回填、堆置廢棄物；未依規定向直轄市、縣（市）主管機關或
    中央主管機關委託之機關申請領有廢棄物清除、處理許可文件，不得從事廢棄物
    之清除、處理業務，竟於九十二年二月三日，先由庚○○出面以每月新台幣（下
    同）七萬八千四百元之代價，向不知情之地主戊○○承租坐落於桃園縣新屋鄉○○段一一八一地號設有圍籬及大門之封閉式土地，作為渠等處理廢棄物使用之場
    地，復由辛○○、庚○○共同持有、管理上開場地，隨後並於九十二年一月二十
    七日由庚○○經由不知情之鄭姓友人介紹，與不知情之挖土機業者丙○○約定，
    以一天八千元之代價，由丙○○提供PC二○○型挖土機一輛及挖土機司機一名至
    上址施工，丙○○遂以拖板車將其所有之PC二○○型挖土機一台載運至上址，並
    指派其僱用之甲○○，前往上開場地，操作上開挖土機負責上開場地整地工作，
    甲○○在上開場地整地至同年三月一日時，辛○○即開始招攬真實姓名年籍不詳
    之成年司機，駕駛車號不詳之車輛，車上載運自不詳地點收集之一般廢棄物，在
    辛○○、庚○○所提供之上開土地上，依辛○○、庚○○之指示，將所載運之上
    開一般廢棄物，傾倒在前開土地如附圖所示Ａ部分（面積一百六十三點四平方公
    尺）位置由甲○○依辛○○、庚○○指示所挖坑洞中，甲○○則明知坑洞內所頃
    倒者為一般廢棄物，且明知未依廢棄物清理法規定向主管機關申請核發，領有公
    民營廢棄物處理機構許可文件，不得從事廢棄物之處理，竟與庚○○、辛○○基
    於犯意聯絡，在庚○○、辛○○之指揮下，由甲○○負責操作上開挖土機，除將
    上開頃到在上開坑洞內之一般廢棄物加以掩埋處理，並續在上址整地，擬用以掩
    埋處理廢棄物，於同年三月一日起至同年三月三日止，多次由辛○○招攬真實姓
    名年籍不詳之成年司機數人，駕駛車號不詳之車輛，車上載運自不詳地點收集之
    一般廢棄物，在辛○○、庚○○所提供之上開土地上，依辛○○、庚○○之指示
    ，將所載運之上開廢棄物，傾倒在上開坑洞中，再由甲○○操作挖土機掩埋處理
    上開廢棄物，庚○○、辛○○則向上開真實姓名年籍不詳之成年司機，每車收取
    約新台幣（下同）一千元不等之代價。嗣因環境保護署環境督察總隊北區環境督
    察大隊於九十三年三月二日晚間某時，接獲民眾檢舉，遂於九十二年三月三日下
    午某時，由該大隊技士壬○○、己○○會同內政部警政署環保警察隊警員乙○○
    春及桃園縣政府警察局楊梅分局員警，至上開土地查察，因為上開土地設有圍籬
    及大門且大門關閉，上開人等遂在距離上開場地約兩、三百公尺的地方埋伏、監
    控，嗣於同日下午十五時許，因有丁○○所駕駛屬弘毅交通有限公司所有之車牌
    號碼：NG三七三號曳引車，進入上開場地，遂乘該車剛進入，上開大門尚未關閉
    之際，進入上開場地內，當場發現前開坑洞，坑洞內並頃倒有廢布屑、廢太空包
    、廢玻璃纖維板、廢塑膠筒、塑膠袋等一般事業廢棄物，而查知上情。
二、案經桃園縣警察局楊梅分局報請臺灣桃園地方法院檢察署檢察官偵查起訴。
    理  由
一、訊據被告辛○○坦承未經主管機關許可，提供土地回填、堆置廢棄物，其在路上
    叫人進來倒，倒了之後再蓋上石頭，上面的廢棄物是其叫人家來倒的，是要把坑
    洞弄平等語；被告辛○○、庚○○、甲○○均坦承並未領有廢棄物清除、處理許
    可證或核備文件之事實，然均矢口否認涉有上開犯行，辛○○辯稱：九十三年三
    月三日查獲之廢棄物，雖是伊所招攬之車輛頃倒的，但當車子載進來時，因廢棄
    物上面覆蓋有泥土，伊不知道車上載的是廢棄物，是在車上的廢棄物倒下去後，
    伊才知道是廢棄物云云；訊據被告庚○○辯稱；桃園縣新屋鄉○○段一一八一地
    號土地，雖是用伊的名義，由伊出面向戊○○租的，但那是因為伊哥哥辛○○要
    作有機肥料，伊認為這是正當職業，所以由伊幫忙找這塊地，且因辛○○讀書少
    不會寫，遂由伊幫辛○○看契約書，並以伊之名義租地，案發當時伊只是去上址
    看看而已，並無在場指揮云云，訊據被告甲○○辯稱：伊只是依其老闆丙○○指
    示，去上開土地內整地，到了上址後，辛○○、庚○○二人叫伊做哪裡，伊就作
    哪裡，但伊只是挖土、整地，沒有處理廢棄物，為何要整地，伊也不知道，上開
    土地高高低低，而且都是土，沒有廢棄物，伊在上址的五、六天中，雖有看到有
    車子開進來，但是車子開進來都是辛○○、庚○○在指揮，而且車子上有載土，
    並直接倒在土地上，或由伊所的挖掘之坑洞裡，伊是領丙○○的薪水，所以伊與
    庚○○、辛○○沒有犯意聯絡，伊只是單純依辛○○、庚○○指揮辦事云云，經
    查：
    (1)按廢棄物清理法所稱廢棄物，分下列二種：一、一般廢棄物：由家戶或其他非
      事業所產生之垃圾、糞尿、動物屍體等足以污染環境衛生之固體或液體廢棄物
      ；二、事業廢棄物：有害事業廢棄物：由事業所產生具有毒性、危險性，其
      濃度或數量足以影響人體健康或污染環境之廢棄物。一般事業廢棄物：由事
      業所產生有害事業廢棄物以外之廢棄物。從事廢棄物清除、處理業務者，應向
      直轄市、縣（市）主管機關或中央主管機關委託之機關申請核發公民營廢棄物
      清除處理機構許可文件後，始得受託清除、處理廢棄物業務，廢棄物清理法第
      二條第一項、第四十一條第一項分別定有明文。又廢棄物清理法第四十六條第
      一項第四款所規定之犯罪構成要件行為，計有貯存、清除及處理三者。就事業
      廢棄物而言，其中所謂清除則指事業廢棄物之收集、運輸行為。至處理則包含
      中間處理：指事業廢棄物在最終處置或再利用前，以物理、化學、生物、熱
      處理或其他處理方法，改變其物理、化學、生物特性或成分，達成分離、減積
      、去毒、固化或安定之行為。最終處置：指衛生掩埋、封閉掩埋、安定掩埋
      或海洋棄置事業廢棄物之行為。再利用：指事業產生之事業廢棄物自行、販
      賣、轉讓或委託做為原料、材料、燃料、填土或其他經中央目的事業主管機關
      認定之用途行為，並應符合其規定者，行政院環境保護署發布之事業廢棄物貯
      存清除處理方法及設施標準第二條二款、第三款規定甚明。本件查獲經過及於
      上述時、地現場所，查獲有業經掩埋及未經掩埋屬一般事業廢棄物之廢布屑、
      廢太空包、廢玻璃纖維板、廢塑膠筒、塑膠袋一節，均經據報前往稽查之證人
      即環境保護署環境督察總隊北區環境督察大隊技士壬○○、己○○及內政部警
      政署環保警察隊警員乙○○春於檢察官訊問及本院審理中證述明確，證人壬○○、己○○、乙○○春均一致證稱：查獲的前一天晚上，有民眾向我們檢舉，
      所以我們就到現場查察，因為那場地鐵門是關起來的，所以我們就在距離兩、
      三百公尺的地方監控，大約將近一個小時後，發現有一部載運廢棄物的車輛進
      入，我們就隨後乘門沒有關的時候進入，發現該處挖有一個坑洞，長約六公尺
      、寬約四公尺寬、深約一公尺，坑洞內頃倒有廢布屑、廢太空包、廢玻璃纖維
      板、廢塑膠筒、塑膠袋等廢棄物，而且這些東西不可以做有機肥料，因為有機
      肥料必須是有機的東西，該坑洞內除有上開廢棄物外，坑洞側面的斷面可以看
      出來有掩埋廢棄物等語，並有環境保護署環境督察總隊北區環境督察大隊環境
      稽查工作記錄表一份及現場照片附卷可憑。而上開廢布屑、廢太空包、廢玻璃
      纖維板、廢塑膠筒、塑膠袋等廢棄物，依證人壬○○、己○○專業認定均屬一
      般事業廢棄物無誤。另按為有效清除、處理廢棄物，改善環境衛生，維護國民
      健康，公民營廢棄物清除、處理機構，必須具備一定之條件、具備自有設施、
      設置專業技術人員等（詳見事業廢棄物貯存清除處理方法及設施標準），始得
      向主管機關申請核發公民營廢棄物清除處理機構許可文件，第四十一條第一項
      、第四十二條均有相同意旨之規定。此項立法目的，在於限定符合法定申請許
      可條件之專業機構始得從事廢棄物處理行為，並非容許一般欠缺專業能力之人
      擅自無照處理廢棄物。故同條例第四十六條第一項第四款前段設有處罰擅自貯
      存、清除、處理廢棄物行為之規定，所指依規定領有許可文件，為阻卻違法之
      事由一節，非謂該款僅以公民營業者作為處罰對象，而應認對於任何人均受其
      規範，否則一般人擅自清除、處理廢棄物，無法處罰，當違本法為改善環境衛
      生、維護國民健康之旨，故該條適用之要件，自不限於公民營廢棄物清除、處
      理機構，凡未領有許可證或核備文件而從事廢棄物貯存、清除、處理者，即足
      當之（最高法院八十九年度臺上字第四八一四號判決意旨均可資參照）。準此
      ，縱非公民營業者，若未依廢棄物清理法規定領有廢棄物清除、處理許可文件
      ，即擅自從事廢棄物之清除工作，仍為法所不許，而為廢棄物清理法第四十六
      條第一項第四款處罰之對象，一併敘明。
    (2)上開設有圍籬且有大門坐落於桃園縣新屋鄉○○段一一八一地號之封閉式土地
      ，係被告庚○○於九十二年二月三日出面向不知情之地主戊○○所承租，業據
      被告庚○○、辛○○於警訊、偵、審中供承在卷，且經證人戊○○於檢察官訊
      問時證述屬實，並有卷附之土地租賃契約書一份、該土地登記簿謄本一份足證
      ，而九十三年三月三日十四時三十分許，在上開封閉式現場複丈成果圖Ａ區斜
      線面積一六三．四平方公尺內，有一由甲○○所挖掘完成長約六公尺、寬四公
      尺、深一公尺之坑洞，坑洞內並已遭人頃倒廢布屑、廢太空包、廢玻璃纖維板
      、廢塑膠筒、塑膠袋等廢棄物，而當時被告庚○○、辛○○均在現場，而被告
      甲○○亦正在上開頃倒有廢棄物之坑洞旁操作挖土機，而現場僅有上開一部挖
      土機等事實，均據被告庚○○、辛○○、甲○○於警訊、偵、審中先後坦承在
      卷，核與證人壬○○、己○○、乙○○春證述情節相符，並有土地登記謄本、
      地籍圖影本、臺灣桃園地方法院檢察署檢察官勘驗筆錄（含現場照片十張）、
      桃園縣楊梅地政事務所土地複丈成果圖各一份、上開土地坑洞內之廢棄物、圍
      籬、大門、現場查獲之挖土機、現場陳設情形等照片二十張在卷，是此部份事
      實已堪認定。另被告辛○○在本院準備程序中坦承：伊自九十二年三月一日起
      ，至同年月三日止，多次招攬不特定之不詳真實姓名年籍之成年司機，駕駛車
      牌號碼不詳之車輛，車上載運自不詳地點取得之廢棄物，進入上址傾到廢棄物
      ，一車次並可向司機收一千元之代價，三天總共倒了大約四、五台車等情。再
      由上開土地坑洞廢棄物照片顯示，坑洞內除有尚未經覆土之上開廢棄物外，坑
      洞側面的斷面亦可以看出有已遭覆土掩埋之廢棄物之痕跡之事實，此亦經壬○○、己○○、乙○○春於本院審理時證述明確，並有上引複丈成果圖所標示之
      斜線部分可證，是自九十二年三月一日起，至同年月三日止，由被告辛○○多
      次招攬不特定之不詳真實姓名年籍之成年司機，駕駛車號不詳之車輛，車上載
      運自不詳地點取得之廢棄物，進入上址傾到廢棄物，一車次並可向司機收取一
      千元為代價，總共倒了大約四、五台車次，頃倒面積（含已覆土掩埋及未掩埋
      ）係上引複丈成果圖所標示Ａ區斜線面積一六三．四平方公尺等事實，亦堪認
      定。
    (3)被告辛○○雖執前詞置辯，惟依其所陳，若其招攬進入上址的車輛，真是在廢
      棄物上覆蓋泥土，則在廢棄物與所覆泥土一併倒入上開坑洞後，應會發生泥土
      與廢棄物混雜之情形，惟詰之證人壬○○證稱：查獲當時，在上址之坑洞內的
      廢棄物，有一部分已經被覆蓋上泥土，有一部分還沒覆蓋泥土等語；證人己○○證稱：查獲當時，在上址之坑洞內的廢棄物，沒有夾雜泥土，都是廢棄物等
      語，並有現場照片可佐，足認在上開遭頃倒廢棄物的坑洞內，未經覆土掩埋的
      廢棄物，並無夾雜泥土之情形。被告所稱顯與事實不符，已難採信，且上開坑
      洞旁已經覆土掩埋及坑洞內未經覆土掩埋之廢棄物，均是由被告辛○○多次招
      攬不特定之人頃倒之事實，業如前述，是被告辛○○若在初次遭人以泥土掩飾
      所載廢棄物進入上址頃倒後，當應即發覺所傾倒者是廢棄物，若其本意並非招
      攬他人至上開場地頃倒廢棄物，當應即令傾倒之人加以回收，怎有可能續以覆
      土方式加以掩埋處理，且被告自承三天內已讓人倒了約四、五個車次，是縱其
      第一次係遭人以上開方式頃到廢棄物，然當其發覺後，理應於後續頃倒者頃倒
      前，嚴加檢查確認後，方會准予頃倒，怎可能如其所稱多次任由他人以上開方
      式頃倒廢棄物，是其所辯顯與常情不符。被告辛○○顯係於上開時、地，多次
      招攬不特定之不詳真實姓名年籍之成年司機，駕駛車號不詳之車輛，並明知車
      上載運自不詳地點取得之廢棄物，進入上址傾到廢棄物，一車次並向司機收取
      一千元為代價，總共倒了大約四、五台車次無誤。
    (4)被告庚○○執前詞置辯，惟查，被告庚○○自承：上開土地係用伊名義，由伊
      向戊○○承租，上開挖土機與挖土機司機即同案被告甲○○，亦是伊透過其鄭
      姓友人之介紹，向甲○○之老闆丙○○租借，且租用土地、挖土機及挖土機司
      機之費用，均是由伊開支票付等情，核與被告辛○○陳述相符，並經證人丙○○本院審理時證述屬實，並有卷附之土地租賃契約書一份足證，足堪認定。是
      若真如被告庚○○、辛○○所言，被告庚○○僅係幫忙被告辛○○租地，並未
      共為上開犯行，理應當是由被告庚○○幫被告辛○○找地並書寫契約即可，何
      須以被告庚○○之名義自訂契約，更無可能連整地所需工人及機具均是由庚○○負責聯繫，甚且連租用土地及租借挖土機、挖土機司機之費用，均是由被告
      庚○○支付，雖渠二人空言辯稱：該等費用係被告庚○○代被告辛○○先行支
      付，待日後辛○○賺到錢後再還給庚○○云云，然依同案被告即挖土機司機甲○○本院審理時明確陳稱：伊是依其老闆丙○○指示去上開土地，找庚○○報
      到，且是被告庚○○、辛○○在現場指揮伊操作其老闆所有之挖土機等語，是
      挖土機司機甲○○報到之對象係被告庚○○，而被告庚○○又在上開土地內，
      指揮甲○○操作挖土機，均在在顯示被告庚○○非單純幫被告辛○○租借土地
      、挖土機及挖土機司機而已，再參以本案查獲當時，被告庚○○確實係在現場
      等情，亦有證人壬○○、己○○、乙○○春本院審理時證述綦詳，被告庚○○
      顯係與被告辛○○基於犯意聯絡，由被告庚○○負責簽約租地，並租借挖土機
      及司機至上址供被告庚○○、辛○○共同指揮調度，以處理頃倒至其與被告辛○○所提供之上開土地廢棄物無誤，雖至上址頃倒廢棄物之車輛，未必由其所
      招攬，然此僅係其與被告辛○○就上開犯行之行為分擔，是其與被告辛○○顯
      係基於共同犯意之聯絡，由被告庚○○承租上開土地，作為渠等處理廢棄物使
      用之場地，復由被告辛○○、庚○○共同持有、管理上開場地，並共同指揮調
      度被告庚○○所租借之挖土機及司機，處理由被告辛○○所招攬頃倒於上開土
      地之一般廢棄物之事實，相當明確，足堪認定。
    (5)被告甲○○雖執前詞置辯，惟查，被告甲○○前於警詢時，即已坦承其係在上
      開場地負責操作挖土機整地，並掩埋廢棄物等情不諱，同案被告辛○○陳稱：
      伊等僱請被告甲○○是要他幫忙整地，被告甲○○原先不知道頃倒的是廢棄物
      ，是倒下去才知道等語；證人即被告甲○○的老闆丙○○亦證稱：甲○○是我
      僱用的挖土機司機，底薪三萬元，然後連加班、伙食應該是月計五萬元，甲○○所操作上開挖土機是我的，本案是庚○○透過一個姓鄭的人，向我租借挖土
      機及司機，內容就是要在上開土地內整地、除草，一天八千元，我留庚○○的
      電話給被告甲○○，並叫被告甲○○跟被告庚○○聯絡，挖土機是用拖板車載
      去，我事先不知道他們是在傾倒廢棄物，被告甲○○有跟我說他在那邊做有機
      肥等語，被告甲○○雖係依其老闆丙○○之指示，至上址操作其老闆丙○○以
      拖板車載運至上址之挖土機，且在上址尚未遭頃倒廢棄物前，被告甲○○應不
      知道其工作內容除整地外，亦包括後續之廢棄物之處理等情，應堪認定。然如
      被告辛○○所陳，被告甲○○在廢棄物倒下去後，已知道所頃倒者為廢棄物，
      且本件已有連續約四、五台車次進入上開土地頃倒廢棄物，查獲時上址遭頃倒
      廢棄物之坑洞內，除有查獲當時尚未經覆土之廢棄物外，該坑洞斷面亦顯示，
      坑洞旁亦有業經覆土之廢棄物，業如前述，而查獲現場有廢棄物之坑洞是被告
      甲○○所挖，現場亦只有其操作之上開挖土機，為被告甲○○所是認，是上開
      坑洞旁業經覆土之廢棄物，顯係被告覆土處理無誤。故縱然被告甲○○在接獲
  其老闆丙○○指示初至現場整地時，並不知道其整地係要供被告辛○○、庚○○處理廢棄物之用，然在初次知道所處理者係他人頃倒之廢棄物後，仍依被告
      辛○○、庚○○之指示，以所駕駛之上開挖土機，對廢棄物進行覆土掩埋處理
      ，故自斯時起，被告甲○○顯係在明知所清除處理者為廢棄物，仍依被告辛○○、庚○○之指示為之，而與被告辛○○、庚○○顯有犯意聯絡，並親為處理
      廢棄物之行為，足堪認定。復依證人壬○○證稱：查獲當時坑洞內的廢棄物有
      一部分已經被覆蓋泥土，有一部分還沒有覆蓋泥土，坑洞旁邊有被告甲○○在
      操作挖土機開始要覆土，挖土機旁邊是一堆堆黃土等語；證人己○○證稱：現
      場有被告甲○○在距離坑洞一、二公尺處，操作挖土機，挖土機抓斗上面還殘
      留有廢塑膠纖維的痕跡等語；證人乙○○春證稱：我進去時有看到被告甲○○
      在操作挖土機，我有親眼看到挖土機的挖斗，正在有廢棄物的坑洞內覆土等語
      ，再依查獲當時所拍攝之照片顯示，遭頃倒廢棄物之坑洞內，均是一望即知屬
      廢棄物之廢布屑、廢太空包、廢玻璃纖維板、廢塑膠筒、塑膠袋等物，且坑洞
      之橫切面均有廢棄物痕跡，被查獲時被告甲○○所操作之挖土機的挖斗，正在
      上開坑洞裡，綜上均足以顯示，被告甲○○被查獲當時，係正在為處理廢棄物
      之行為無誤，被告甲○○竟辯稱：我挖的時候真的沒有看到有廢棄物云云，顯
      與事實不符，難以採信，是被告甲○○初雖不知被告辛○○、庚○○係要從事
      廢棄物之處理，然嗣後竟在明知其要處理者係廢棄物之情形下，仍依被告辛○○、庚○○之指示，多次為上開處理廢棄物之行為，其犯行足堪認定。
    (6)綜上所述，被告辛○○、庚○○未經主管機關許可，提供土地回填廢棄物；被
      告辛○○、庚○○、甲○○未依從事廢棄物清除、處理業務者，應向直轄市、
      縣（市）主管機關或中央主管機關委託之機關申請核發公民營廢棄物清除、處
      理機構許可文件後，始得受託清除、處理廢物之規定領有廢棄物清除、處理許
      可文件，從事廢棄物之處理犯行，事證明確，足以認定。
三、核被告辛○○、庚○○未經主管機關許可，亦未領有廢棄物處理許可文件，提供
    前開土地接受不詳姓名年籍之多位司機載運而來之事業廢棄物傾倒，並僱請被告
    甲○○加以覆土掩埋處理，核被告辛○○、庚○○所為，均係犯廢棄物清理法第
    四十六條第一項第三款未經主管機關許可，提供土地回填廢棄物罪、同條項第四
    款之未依規定領有廢棄物處理許可文件，從事廢棄物處理罪。被告辛○○、庚○○二人間有犯意聯絡與行為分擔，為共同正犯。被告辛○○、庚○○所犯上開二
    罪，一為提供土地回填廢棄物，即先由被告庚○○出面，向不知情之地主戊○○
    承租，坐落於桃園縣新屋鄉○○段一一八一地號設有圍籬及大門之封閉式土地，
    作為渠等處理廢棄物使用之場地，復由被告辛○○、庚○○共同持有管領上開土
    地，提供他人頃到回填廢棄物；一為從事廢棄物處理，即被告庚○○、辛○○共
    同指揮被告甲○○，由被告甲○○負責操作挖土機，在上開被告庚○○、辛○○
    所提供之土地上，挖掘坑洞，並掩埋處理廢棄物，是被告庚○○、辛○○所為提
    供土地回填廢棄物及從事廢棄物處理，顯係行為態樣、構成要件均不相同之二行
    為，且二行為間亦無必然之階段關係，被告辛○○、庚○○提供土地之目的，又
    係用以處理廢棄物之用，是其二人所犯上開二罪間，有方法、目的之牽連關係，
    應從一重之未依規定領有廢棄物處理許可文件，從事廢棄物處理罪論處，公訴人
    雖漏未敘及被告所犯之上開提供土地回填廢棄物罪法條，然起訴書對於上述提供
    土地回填廢棄之犯罪事實已有載明，自屬業經起訴之事實，本院自應予以審究。
    被告甲○○雖僅係受僱於被告辛○○、庚○○，惟被告辛○○、庚○○未領有廢
    棄物處理許可文件，在前開土地，接受不詳姓名年籍之多位司機載運而來之事業
    廢棄物傾倒，被告甲○○既知其事實，仍在現場操作挖土機，將傾倒之廢棄物掩
    埋處理，核被告甲○○所為，係犯廢棄物清理法第四十六條第一項第四款之未依
    規定領有廢棄物處理許可文件，從事廢棄物處理罪，其與被告辛○○、庚○○，
    彼此間既知所從事者為廢棄物之掩埋處理，並為分工，則就未依規定領有廢棄物
    處理許可文件，從事廢棄物處理罪之成立，自有犯意聯絡與行為分擔，均為共同
    正犯。至於上開不詳姓名年籍之多位司機係從事廢棄物之清除行為，非可與被告
    等成立共同正犯，併予說明。又被告等雖先後多次未依規定領有廢棄物處理許可
    文件，從事廢棄物處理，然觀諸廢棄物清理法第四十一條第一項之規定，本係以
    經營廢棄物之處理業務為其要件，其內涵本即含有多次繼續反覆實施同一社會活
    動之性質，侵害主管機關對於廢棄物處理之管理及監督，所侵害者僅係單一之國
    家法益，僅經由一個罰條為一次評價即可，故被告等自九十二年三月一日起至同
    年月三日止多次違反廢棄物清理法第四十六條第一項第四款之行為，應包括於一
    個從事廢棄物處理業務行為之概念中，自應僅成立單純一罪，尚無刑法第五十六
    條連續犯規定之適用，併予敘明。爰審酌被告庚○○有事實欄一所載多次違反廢
    棄物清理法之前科，有臺灣高等法院被告前案紀錄表一份在卷可稽，不合緩要件
    ，素行不佳，又犯本件同罪質之罪，本件其所處理之廢棄物為一般事業廢棄物，
    尚非有害事業廢棄物，然數量非少，對周遭環環境所生之損害甚大，犯後又未見
    有何悔悟之意；被告辛○○本件其所處理之廢棄物為一般事業廢棄物，尚非有害
    事業廢棄物，然數量非少，對周遭環環境所生之損害甚大，犯後曾為上開自白，
    態度尚佳，且並無類似前科；被告甲○○本件其所處理之廢棄物為一般事業廢棄
    物，尚非有害事業廢棄物，然數量非少，對周遭環環境所生之損害甚大，然並無
    類似前科，與被告三人其他一切情狀，分別量處如主文所示之刑，以示懲儆。另
    被告辛○○、甲○○所為雖對生態環境之影響非輕，然姑念被告辛○○犯後曾為
    上開自白，態度尚佳，並無類似前科；被告甲○○事前未與被告等共謀，僅因智
    識不高，圖一己之私利，受僱他人操作挖土機處理廢棄物，參與犯罪實施情節較
    輕，且公訴人於本院審理時亦請求給予緩刑之機會，又查被告辛○○、甲○○均
    未曾受有期徒刑以上刑之宣告，此有台灣高等法院被告全國前按紀錄表各一份在
    卷可稽，被告辛○○、甲○○經此教訓，應知警惕而無再犯之虞，本院認其二人
    所宣告之刑，以暫不執行為適當，爰分予宣告如主文所示之緩刑，以啟自新。共
    同被告甲○○所駕駛之前揭挖土機一輛，雖係供本案處理廢棄物所用之工具，惟
    非被告等所有，業據被告甲○○於審理中供述在卷，並經丙○○證述屬實，另Ｎ
    Ｇ－三七三號曳引車係丁○○所駕駛屬弘毅交通有限公司所有，非被告等所有之
    物，均不得宣告沒收。
四、移送併辦（同署檢察官九十二年度偵字第一三七五一號）意旨略以：被告庚○○
    明知並未依規定向直轄市、縣（市）主管機關或中央主管機關委託之機關申請領
    有廢棄物清除、處理許可文件，不得從事廢棄物之清除、處理業務，竟自九十二
    年七月十日起，受僱真實姓名年籍不詳之「劉志文」，在桃園縣楊梅鎮高榮里五
    六三號土地上，由被告庚○○操作挖土機整地、堆置、掩埋廢棄物。嗣於同年月
    二十一日十四時許，為桃園縣楊梅鎮公所稽查人員當場查獲。因認被告此部分所
    為與前開起訴之犯行間，有連續犯之裁判上一罪關係等語。經查，本件被告庚○○於警詢、偵訊及本院審理時雖均坦承受僱真實姓名年籍不詳之「劉志文」，有
    於上開時、地，將上開土地上前方堆置之廢棄物，以挖土機往後方移置之方式處
    理廢棄物之事實，並有桃園縣楊梅鎮公所稽查工作記錄表一份、臺灣桃園地方法
    院檢察署檢察官勘驗筆錄、桃園縣楊梅地政事務所土地複丈成果圖各一份、現場
    照片卷附可稽，惟查，本件併案部分之犯罪時間係在九十二年七月十日，與上開
    起訴部分之犯罪時間九十二年三月三日，已相隔四月以上，時間上已非緊接，參
    以被告庚○○本院審理時自承：九十二年三月三日前案被查獲後，並沒有想到要
    繼續作，且那時候自稱「劉志文」的人尚未與我聯絡，那時候也還不認識「劉志
    文」，是在九十二年六月底的時候，才經台北的朋友介紹認識「劉志文」，然後
    「劉志文」在同年七月三日左右，才找我至上開土地整地，然後我是在聯絡到挖
    土機後才答應「劉志文」，上開土地本來就被傾倒有廢棄物的，委託我的「劉志
    文」自稱是地主，要我把前方堆置的廢棄物往後方移等語，足認被告庚○○於本
    件行為時，尚不認識「劉志文」，其於九十二年六月底認識「劉志文」後，經「
    劉志文」委託，經其聯絡挖土機後，始答應「劉志文」處理此部份土地上之廢棄
    物，此部份顯係被告庚○○另行起意所為，而非於本件行為時即自始基於概括之
    犯意，且本件之犯罪方式係被告庚○○與辛○○基於共同犯意之聯絡，承租並提
    供土地作為處理廢棄物使用之場地，再由辛○○招攬真實姓名年籍不詳之成年司
    機，載運自不詳地點取得之一般廢棄物傾倒在上開土地，由甲○○在庚○○、辛○○之指揮下，操作上開挖土機將廢棄物掩埋處理，與併案部分之犯罪方式係被
    告庚○○受僱真實姓名年籍不詳之「劉志文」，於上開時、地，將上開土地上現
    存之廢棄物，以挖土機由前往後方移置之處理行為，其行為態樣亦顯有差異，是
    併案部分與本件被告經論罪科刑之部分不生連續犯之裁判上一罪關係，即非本件
    起訴效力所及，本院自不得併予審究，應退由檢察官另為適法之處理，附此敘明
    。
據上論斷，應依刑事訴訟法第二百九十九條第一項前段，廢棄物清理法第四十六條第
一項第三款、第四款，刑法第十一條前段、第二十八條、第五十五條、第七十四條第
一款，判決如主文。
本案經檢察官洪景明到庭執行職務
中      華       民       國     九十三   年     七     月     二十     日
                                    臺灣桃園地方法院刑事第三庭
                                            審判長法官  謝順輝
                                            法      官  李昆南
                                            法      官  尹  良
右正本證明與原本無異。
如不服本判決，應於判決送達後十日內向本院提出上訴狀( 應附繕本 )，上訴於
臺灣高等法院。
                                            書記官      廖宜政
中      華       民       國      九十三  年     七     月    二十一    日
附論罪科刑依據之法條：
廢棄物清理法第四十六條
有下列情形之一者，處一年以上五年以下有期徒刑，得併科新臺幣三百萬
元以下罰金：
一  任意棄置有害事業廢棄物。
二  事業負責人或相關人員未依本法規定之方式貯存、清除、處理或再利
    用廢棄物，致污染環境。
三  未經主管機關許可，提供土地回填、堆置廢棄物。
四  未依第四十一條第一項規定領有廢棄物清除、處理許可文件，從事廢
    棄物貯存、清除、處理，或未依廢棄物清除、處理許可文件內容貯存
    、清除、處理廢棄物。
五  執行機關之人員委託未取得許可文件之業者，清除、處理一般廢棄物
    者；或明知受託人非法清除、處理而仍委託。
六  公民營廢棄物處理機構負責人或相關人員、或執行機關之人員未處理
    廢棄物，開具虛偽證明。
無許可文件，以經營廢棄物清除、處理為常業者，處三年以上十年以下有
期徒刑，得併科新臺幣九百萬元以下罰金。
